【裁判字號】    97,交聲,345
【裁判日期】    970710
【裁判案由】    違反道路交通管理處罰條例聲明異議
【裁判全文】
臺灣士林地方法院交通事件裁定         97年度交聲字第345號
原處分機關  台北市政府警察局
異  議  人
即受處分人  甲○○
上列受分人因違反道路交通管理處罰條例案件，對於台北市政府
警察局於97年3 月17日所為之處分（原處分：北市警交裁計字第
9703170005號），聲明異議，本院裁定如下：
    主  文
異議駁回。
    理  由
一、按「計程車駕駛人，在執業期中，犯竊盜、詐欺、贓物、妨
    害自由或刑法第230 條至第236 條各罪之一，經第一審法院
    判決有期徒刑以上之刑後，吊扣其執業登記證。其經法院判
    決有期徒刑以上之刑確定者，廢止其執業登記，並吊銷其駕
    駛執照」，道路交通管理處罰條例第37條第3 項定有明文。
    又計程車駕駛人違反規定，應廢止其職業登記落吊扣其職業
    登記證者，由警察機關處罰，不適用第8 條第1 係第1 款規
    定。
二、原處分意旨略以: 異議人即受處分人甲○○係於民國93年9
    月24日取得計程車駕駛人執業登記證，並於94年1 月14日因
    幫助犯詐欺取財罪，經臺灣臺北地方法院於95年7 月21日以
    95 年 度易字第1286號判處其犯幫助犯詐欺取財罪，處有期
    徒刑3 月並經確定在案，爰依道路交通管理處罰條例第37條
    第3項 規定廢止其執業登記（證號：Ａ003989），本局依法
    裁決，應無違誤等語。
三、聲明異議意旨略以: 異議人於93年9 月8 日領有計程車職業
    登記證，於94年間，因被朋友詐騙所害而觸犯詐欺罪，並於
    95年8 月21日經台灣台北地方法院判處有期徒刑3 月確定，
    違反道路交通管理處罰條例第37條第3 項，吊銷駕照3 年。
    惟實乃因異議人之家庭經濟困難，在朋友之介紹下才出租銀
    行帳戶給不知名人士，以致於無辜第三人受害，異議人深感
    愧疚，但這不是利用職務以及駕照去害別人。異議人已經知
    錯，亦已服刑完畢，如今為了家計已決心好好做人。但今卻
    突面臨駕照吊銷之處分，這豈不是一罪兩判，實感不服與無
    奈，懇請法官能撤銷原處分等語。
四、經查，異議人甲○○主觀上應有預見將自己之金融帳戶存摺
    及金融卡出賣予他人使用，將可能幫助他人遂行詐騙行為，
    竟基於幫助他人犯連續詐欺取財之不法所有意圖之不確定故
    意，於94年1 月14日在臺北市○○○路某7-11便利商店門口
    ，將其於88年7 月17日在中華郵政股份有限公司所屬位於臺
    北市○○○路○ 段150 號之臺北正義郵局所開立之帳號000-
    00000000000000號帳戶之存摺、金融卡與密碼以新臺幣 (下
    同)3500 元之代價，及將其於94年1 月14日分別至臺北市○
    ○區○○路348 號之華泰商業銀行永吉分行開立活期儲蓄存
    款之000-000000-000000 號帳戶、及至位於臺北市○○區○
    ○路352 號臺北國際商業銀行永春分行開立之0000000-0000
    00號帳戶之存摺、金融卡與密碼，以每本2500元之代價，出
    售給姓名年籍不詳之成年人使用。嗣該不詳姓名成年人取得
    甲○○上開帳戶後，以電話詐欺等方式向被害人詐騙得逞，
    嗣被害人察覺有異，始知受騙，旋報警處理，而知上情之事
    實，業經台灣台北地方法院於95年7 月21日以95年度易字第
    1286號判處有期徒刑3 月，並於95年8 月21日確定在案，亦
    為異議人於97年3 月18日聲明異議狀內所不爭執，並有台灣
    台北地方法院95年度易字第1286號判決書、內政部警政署異
    議人刑案紀錄表、台北市政府警察局97年3 月21日函及其檢
    附異議人台北市營業小客車駕駛人執業登記申請書、上開裁
    決書、台北市政府警察局舉發違反道路交通管理事件通知單
    等在卷可佐。是異議人有幫助犯詐欺取財罪，經臺灣台北地
    方法院判決確定之事實，洵堪認定。按道路交通管理處罰條
    例第37條第3 項規定意旨係基於營業小客車營運及其駕駛人
    工作之特性，就駕駛人個人應具備之主觀條件，對人民職業
    選擇自由所為之限制，旨在保障乘客之安全，確保社會之治
    安，及增進營業小客車之職業信賴，且營業小客車營運之管
    理，因各國國情與治安狀況而有不同，相關機關審酌曾犯上
    述之罪者，其再犯比率偏高，及其對乘客安全可能之威脅，
    衡量乘客生命、身體安全等重要公益之維護，與人民選擇職
    業應具備主觀條件之限制，而就其選擇職業之自由為合理之
    不同規定，與憲法第七條之平等原則，亦屬無違，再者，以
    限制營業小客車駕駛人選擇職業之自由，作為保障乘客安全
    、預防犯罪之方法，乃基於現階段營業小客車管理制度所採
    取之不得已措施，俾於維護公共福祉，此有大法官會議之釋
    字第584 號解釋意旨可佐，是本件異議人幫助犯詐欺取財罪
    主觀條件及個人之人格特質均與詐欺取財罪實行正犯之詐欺
    本質無異，且營業小客車駕駛人之人格特質應信守誠實童叟
    無欺之主觀條件，俾便保障任何乘客之安全，確保社會之治
    安，及增進營業小客車之職業信賴，爰揆諸上開釋字第584
    號解釋意旨以觀，本件異議人幫助犯詐欺取財罪對乘客安全
    之詐欺潛存之特別危險性仍存在，是異議人所辯於法無據，
    實無可採，應堪認定。
五、綜上，本件受處分人有上揭違規行為，原處分機關依道路交
    通管理處罰條例第37條第3 項規定之上開行政處分之裁決，
    核無違誤，本件受處分人之異議為無理由，自應將其異議駁
    回。
據上論斷，應依道路交通案件處理辦法第19條，裁定如主文。
中    華    民    國    97    年    7    月     10    日
                  刑事第四庭法  官  趙文卿
以上正本證明與原本無異。
如不服本裁定應於送達後5日內向本院提出抗告狀。
                            書記官  夏珍珍
中    華    民    國    97    年    7    月     10    日


司法院資訊處製作；財團法人民間司法改革基金會備份。
